【裁判字號】    98,交聲,3315
【裁判日期】    981217
【裁判案由】    交管條例聲異
【裁判全文】
臺灣板橋地方法院交通事件裁定        98年度交聲字第3315號
原處分機關  交通部公路總局臺北區監理所板橋監理站
異  議  人
即受處分人  乙○○
上列異議人即受處分人因違反道路交通管理處罰條例案件，對於
交通部公路總局臺北區監理所板橋監理站於民國98年9 月4 日以
板監裁字裁41-C00000000號違反道路交通管理事件裁決書所為之
處分，聲明異議，本院裁定如下：
      主  文
異議駁回。
      理  由
一、原處分意旨略以：異議人即受處分人乙○○於民國98年6 月
    12日凌晨1 時7 分許，騎乘車牌號碼FZI-246 號重型機車，
    行經臺北縣永和市○○路與安樂路路口，因「闖紅燈（中和
    往永和方向）」之違規行為，經臺北縣政府警察局永和分局
    得和派出所員警以北縣警交大字第C00000000 號舉發違反道
    路交通管理事件通知單（下稱舉發單）當場舉發。嗣異議人
    不服舉發提出申訴，經原處分機關調查結果，仍認前開違規
    行為明確，乃依道路交通管理處罰條例第53條第1 項、第63
    條第1 項第3 款規定（裁決書漏引第1 項第3 款，應予補充
    ），於98年9 月4 日以北監自裁字裁41-C00000000號違反道
    路交通管理事件裁決書對異議人裁處罰鍰新臺幣（下同）1,
    800 元，並記違規點數3 點在案。
二、本件異議意旨略以：異議人於前揭時間，騎乘車牌號碼FZI-
    246 號重型機車，行至上開路口，並無闖紅燈之行為，為何
    員警於異議人駛離違規地點300 多公尺後始予攔停舉發；且
    僅憑員警目擊，並無其他證據佐證異議人有闖紅燈之違規行
    為，即逕予舉發，實有違反程序正義，爰依法聲明異議，請
    求撤銷原處分云云。
三、按汽車駕駛人，行經有燈光號誌管制之交岔路口闖紅燈者，
    處1,800 元以上5,400 元以下罰鍰；汽車駕駛人有同條例第
    53條之情形者，記違規點數3 點，道路交通管理處罰條例第
    53條第1 項、第63條第1 項第3 款分別定有明文。再交通勤
    務警察或依法令執行交通稽查任務人員，開單舉發違反道路
    交通管理處罰條例所列之違規事實，經公路主管機關或警察
    機關所為之裁決處罰，本質上為行政處分，係公務員基於職
    務上權力，依法就特定之具體事件所為，並具有公法上效果
    之單方行政行為。而根據公務員為公法上行為具有公信力之
    原則，該行政處分當可被推定為真正，且其據以依法處分之
    事實認定，亦應可推定為正確無誤。反之，若謂公務員之一
    切行政行為，均需預留證據以證明其為真實，則國家行政勢
    必窒礙難行，且相關行政目的亦難達成，故刑事訴訟法就犯
    罪證據有關之規定中，與屬行政秩序罰之交通違規裁罰本旨
    不合之部分，自不在準用之列。從而，交通違規行政爭訟之
    舉證責任原理，非如刑事案件中，必須超越任何合理懷疑，
    始可為有罪判決之嚴格程度，而係應與民事訴訟之舉證責任
    原理相類似，亦即基本上應就行政機關與人民所各自主張有
    利於己之事實，分配其應盡之舉證責任，而非逕予準用刑事
    訴訟上之「無罪推定」原則，此觀行政訴訟法第136 條，規
    定行政訴訟程序準用民事訴訟法第277 條舉證責任分配原則
    之立法意旨自明。
四、經查：
(一)、異議人於98年6 月12日凌晨1 時7 分許，騎乘車牌號碼FZI-
    246 號重型機車，行經臺北縣永和市○○路與安樂路路口，
    因行經有燈光號誌管制之交岔路口闖紅燈之違規行為，經臺
    北縣政府警察局永和分局得和派出所員警以北縣警交大字第
    C00000000 號舉發單當場舉發等情，已據證人即舉發員警甲
    ○○於本院審理中到庭結證稱：當日凌晨零點至二點期間，
    伊與另一位警員在本件違規地點附近執行巡邏勤務，先於臺
    北縣永和市○○路與安和路路口盤查一位機車騎士，因該機
    車之行照逾期，便開單舉發，舉發完畢後，伊等欲折返派出
    所轄區，在臺北縣永和市○○路與宜安路路口附近，發現異
    議人騎乘機車其後搭載一人，遇到紅燈沒有停止，就繼續由
    中和往永和方向行駛，伊當時距離異議人大約十公尺左右，
    且路口燈光清楚，異議人的車速並不是很快，伊與另一位員
    警各自騎乘一部機車，均有依規定夜間巡邏要開警示燈，於
    發現異議人闖紅燈後即開啟警報器尾隨異議人，為避免發生
    危險，便以慢速尾隨異議人，大概追了一百多公尺左右後始
    將異議人攔下舉發等語甚詳，並有臺北縣政府警察局98年6
    月12日北縣警交大字第C00000000 舉發單1 紙及臺北縣政府
    警察局員警工作紀錄簿1 紙在卷可查。又證人與異議人間並
    無何身分利害業務關係，亦無嫌隙，衡情，證人應無甘冒偽
    證罪刑責風險而設詞構陷異議人之理。從而，本件既查無任
    何證據足資證明證人有何捏造事實違法取締之不法情事，且
    其證言又與常情無悖，足認其證述應非子虛，自可採信。則
    異議人行經上開路段有「駕車行經有燈光號誌管制之交岔路
    口闖紅燈」之違規行為，應堪認定。
(二)、至異議人稱僅憑員警目擊，並無其他證據佐證異議人闖紅燈
    之違規行為，如何認定異議人違規等語。然查，本件舉發員
    警當時所處位置與異議人僅距離十公尺，且路口照明燈光充
    足可清楚觀測路口燈光號誌等情，業據證人甲○○於上開證
    述甚詳。而員警舉發交通違規，係道路交通管理處罰條例所
    規定之職權行使。闖紅燈等違規行為之取締，依其違規行為
    本質，本多係在瞬間發生，通常多委由當場執行取締違規公
    務員之認識與判斷，必須為立即之取締作為，此為達成維持
    交通秩序目的所必要，且依道路交通管理處罰條例之規定，
    此種立即性之舉發違規，多依員警之認知、判斷已足，並無
    須另有其他積極佐證。此係因執行職務之公務員，通常多具
    有一定之考選資格與專業訓練，且其執法之對象係不特定大
    眾，故其立場經立法機關推定，應具有客觀、中正與公平之
    特質，而無故意偏頗之虞，是此種逕由公務員所為之事實認
    定，除非有其他積極證據，足資認定公務員於執行職務時，
    有故意或過失侵害人民權利之情形，或處分本身有重大明顯
    之瑕疵而應予撤銷者外，否則本於行政目的達成之必要與公
    權力之尊重、公信力之維持，司法機關宜予尊重。而異議人
    亦無證據證明該上開員警有何捏造事實之情事，自難以其臆
    測之詞遽謂本件舉發有何不法情事。
五、綜上所述，異議人上開所辯，顯係事後卸責之詞，委無可採
    ，異議人有駕車行經有燈光號誌管制之交岔路口闖紅燈之違
    規行為，堪予認定。從而，原處分機關依道路交通管理處罰
    條例第53條第1 項及違反道路交通管理事件統一裁罰基準表
    之規定，裁罰異議人罰鍰1,800元，並依同條例第63條第1項
    第3 款規定記違規點數3 點，核無不合，本件異議為無理由
    ，應予駁回。
據上論斷，依道路交通案件處理辦法第19條，裁定如主文。
中    華    民    國    98    年    12    月    17    日
                      交通法庭  法  官  曾正耀
以上正本證明與原本無異
如不服本裁定應於送達後5日內向本院提出抗告狀
                                書記官  田世杰
中    華    民    國    98    年    12    月    17    日


司法院資訊處製作；財團法人民間司法改革基金會備份。
